【裁判字號】    98,訴,563
【裁判日期】    980702
【裁判案由】    搶奪
【裁判全文】
臺灣高雄地方法院刑事判決               98年度訴字第563號
公  訴  人  臺灣高雄地方法院檢察署檢察官
被      告  甲○○
上列被告因搶奪案件，經檢察官提起公訴（97年度偵字第25058號）
，本院判決如下：
    主  文
甲○○犯搶奪未遂罪，累犯，處有期徒刑壹年貳月。
    事  實
一、甲○○前於民國86年間，因犯竊盜與懲治盜匪條例等案件，
    經最高法院以87年度台上字第3706號判決判處有期徒刑6 月
    、9 年4 月，並定應執行有期徒刑9 年6 月確定，於93 年
    11月17日縮短刑期假釋出監，嗣於96年6 月24日假釋期滿未
    經撤銷，視為已執行完畢。詎其猶不知悔改，竟意圖為自己
    不法之所有，於97年8 月31日凌晨3 時許，自高雄縣鳳山市
    ○○路某處起，騎乘車牌號碼XUK －251 號重型機車，以黑
    色口罩懸掛於機車後方車牌以遮掩車牌號碼，沿途尋覓獨行
    之婦女伺機搶奪背包。嗣於同日凌晨3 時30分許，其行經高
    雄市苓雅區○○○路157 號時，見丙○○獨自1 人徒步於該
    處慢車道上，其左側緊臨人行道，並將肩包揹於左肩沿東向
    西逆向往三多一路與武慶路交岔口處行走，甲○○即沿三多
    一路人行道逆向行駛，自丙○○之左後方駛近，趁其不備而
    伸手搶奪其揹於左肩之肩包，惟因丙○○警覺有機車自其左
    後方靠近，故將該肩包往胸口拉緊，並於甲○○拉扯其背帶
    時向前拉扯施力，使甲○○因重心不穩而連人帶車向前摔倒
    ，因而未能取財得逞。甲○○人車倒地後，丙○○憤而揭開
    甲○○覆於車牌上之口罩查看車牌號碼，並隨即報警處理，
    因而查知上情。
二、案經丙○○訴由高雄市政府警察局苓雅分局移請臺灣高雄地
    方法院檢察署檢察官偵查起訴。
    理  由
壹、證據能力部分：
一、按被告以外之人於審判外之言詞或書面陳述，除法律有規定
    者外，不得作為證據，刑事訴訟法第159 條第1 項定有明文
    ，此即學理上所稱之「傳聞證據排除法則」，而依上開法律
    規定，傳聞證據原則上固無證據能力，但如法律別有規定者
    ，即例外認有證據能力。又按被告以外之人於偵查中向檢察
    官所為陳述，除顯有不可信之情況者外，得為證據；當事人
    、代理人或辯護人於法院調查證據時，知有第159 條第1項
    不得為證據之情形，而未於言詞辯論終結前聲明異議者，視
    為有前項之同意，同法第159 條之1 第2 項、第159 條之5
    第2 項分別定有明文。
二、查本判決下列所引用之證人丙○○、林銘德、謝佩珊向檢察
    官所為之陳述，屬於審判外之陳述，為傳聞證據，惟現階段
    刑事訴訟法規定檢察官代表國家偵查犯罪、實施公訴，依法
    其有訊問被告、證人及鑑定人之權，證人、鑑定人且須具結
    ，而實務運作時，檢察官偵查中向被告以外之人所取得之陳
    述，原則上均能遵守法律規定，不致違法取供，其可信度極
    高，職是，上開證人於偵查中已具結之證述，被告並無釋明
    「顯有不可信之情況」之理由，應認其有證據能力。至本判
    決下列所引用之證據，業經本院審理時予以提示並告以要旨
    ，且各經檢察官及被告表示意見，當事人既未於言詞辯論終
    結前表示異議，依上開規定，已擬制同意其有證據能力，本
    院審酌該等傳聞證據作成時之狀況，並無違法或不當等不宜
    作為證據之情形，依前開說明，均得作為證據。
貳、實體部分：
一、訊據被告甲○○固坦承於上開時、地，騎乘上開機車經過丙
    ○○身邊後，人車跌倒在地之事實，惟矢口否認有何搶奪未
    遂之犯行，辯稱：當天我是要到幸生診所拿藥，但因騎摩托
    車撞到丙○○才跌倒，她誤會我要搶她云云。經查：
（一）被告於97年8 月31日凌晨3 時許，自高雄縣鳳山市○○路
      騎乘車牌號碼XUK-251 號重型機車出發，並以黑色口罩懸
      掛於機車後方車牌遮掩車牌號碼，及於同日凌晨3 時30分
      許，行經高雄市苓雅區○○○路157 號前時，逆向騎乘於
      三多一路上，自丙○○左方通過後，旋即人車倒地，丙○
      ○隨即向前揭開覆於XUK-251 號車牌上口罩後報警處理等
      情，業經證人丙○○於偵、審中證述甚明，並有現場照片
      18張等件附卷可稽（見警卷第15-23 頁），此為被告所不
      爭執，上情堪可認定。
（二）參以證人即被害人丙○○於警、偵及本院審理中證稱：於
      該日凌晨3 時30分許，我徒步（逆向東向西）在高雄市苓
      雅區○○○路慢車道緊貼著人行道行走，在三多一路157
      號前時，我發現我背後好像有車子的燈光隨我而來，所以
      我第一反應是要保護我的肩包，就把揹在左肩上的肩包拉
      近胸口夾住，被告過來時，機車沒有撞到我的身體，他拉
      我背帶中間縫隙，位置在腋下附近的背帶，肩包被拉扯到
      上臂的位置，我身體往右側一偏，被告就連人帶車往前摔
      倒，之後因為我很生氣，我有用我的袋子打他的頭，並且
      把他車牌上的口罩掀開，我有跟他說我要去報警，他就跟
      我講對不起，我沒有要搶你，之後我去三多派出所報警，
      10幾分鐘後，被告也進去派出所等語（見警卷第6 、7 頁
      ，偵卷第13-16 頁、第45-47 頁、本院訴字卷第18-24 頁
      ），核以證人丙○○分別於警詢、偵查、審理之證述，前
      後亦核屬一致，且其與被告素不相識，並無仇隙，其要無
      誣指被告且陷己於偽證罪責之損人不利己動機，其證詞應
      值採信。復參以偵卷第21頁所附之機車、被害人高度比對
      照片，可見被告機車手把之高度約在被害人腰部，被害人
      肩包背帶之位置甚至比機車右側後照鏡頂點較高，是被告
      騎乘機車經過被害人時，顯可排除其手把拉扯及被害人肩
      包之可能，亦足認縱使如被告所辯，其因擦撞被害人後失
      去平衡而跌倒，亦無可能得以伸手自被害人背帶中間縫隙
      處拉扯其背帶；況被告機車若果真曾擦撞及被害人，則被
      害人豈能毫無所覺且無任何傷勢，堪認被告辯稱：當天是
      因為擦撞到丙○○的右手，然後路面不平才跌倒，其沒有
      拉扯丙○○的肩包云云，純屬卸責之詞，要無可採。
（三）又被告對於為何逆向行駛一事，雖辯稱：當天是為了趕時
      間云云，惟參以證人丙○○證稱：當日其緊貼於人行道在
      慢車道上行走，被告騎乘之機車應無空隙自其左側慢車道
      穿越等語，足見被告當時係逆向騎乘在紅磚人行道上無疑
      ，惟衡以當時已為夜半凌晨時分，被告捨人少車稀之車道
      不行，而逆向騎乘在人行道上，已與常理相悖，又被告經
      本庭質以：「逆向行駛會比較快？」亦答稱：「不知道。
      」等語（見本院訴字卷第34頁），足見其所辯要屬子虛，
      其逆向騎乘在人行道上，係為自左側搶奪被害人左側肩包
      之故，其搶奪之犯意，已灼然甚明。又被告對於當日為何
      將車牌以口罩遮住，先於警詢時辯稱：因為怕違規被照相
      等語，惟又於偵查中辯稱：因我與飆車族一起飆車，怕被
      照相云云，然參以其於警、偵、審理中屢辯稱：其有吃安
      眠藥幫助睡眠的習慣，當天因吃了一粒沒效，所以怕藥效
      發作，騎車不安全，要去載女朋友，要她載我去幸生診所
      拿藥云云，及證人即被告之妹乙○○證稱：我在鳳山新富
      路與我哥哥分開時，沒有看到他在機車車牌上掛口罩等語
      （見本院訴字卷第25頁），足見其既已擔心藥效發作，騎
      車不穩，本已急著前往目的地尚之唯恐不及，又有何在途
      中突然擔心與飆車族飆車，而遭違規照相之可能，顯見其
      所辯前後矛盾，要屬無稽，其以口罩遮住車牌係為搶奪逃
      逸時，使被害人無法看見其車牌號碼，或避免車牌遭監視
      器錄下追查而預作準備，堪以認定。
（四）另當日被告是否欲前往幸生診所拿藥，本與其於途中是否
      犯有搶奪犯行無關，況幸生診所凌晨時間並無營業，該時
      間不可能提供藥物，且被告之病情並無危及生命，而有在
      半夜取藥之必要等情，業經證人即幸生診所醫師林銘德、
      護士謝佩珊分別於偵查中具結後證述甚詳（見偵卷第57-5
      9 、62-64 頁），是被告此部分所辯，亦無可採。綜上所
      述，堪認被告所辯，係屬飾卸之詞，無足憑採，本件事證
      明確，被告上開搶奪未遂犯行，洵堪認定。
二、核被告所為，係犯刑法第325 條第3 項、第1 項之搶奪未遂
    罪。又被告前如事實欄一所述，甫於96年6 月24日假釋期滿
    未經撤銷，視為執行完畢，此有臺灣高等法院被告前案紀錄
    表(含 出入監記錄）在卷可稽，被告於受上開有期徒刑之執
    行完畢後5 年以內故意再犯本件有期徒刑以上之罪，為累犯
    ，應依刑法第47條第1 項之規定加重其刑。又被告雖已著手
    搶奪行為，惟因被害人抵抗，而未生取得財物之結果，係屬
    未遂犯，應依刑法第25條第2 項之規定，減輕其刑，並依刑
    度先加後減之。又被告雖辯稱：我是自己去警局的說明等語
    ，惟自首係於有偵查權限之機關或公務員知悉其犯罪前，向
    據報到場處理之員警自承犯罪而接受裁判，方符合自首之要
    件，被告前往警局係為辯稱其無搶奪犯意云云，要無自承犯
    罪之目的，當然即無自首規定之適用，附此敘明。爰審酌被
    告甲○○年輕體壯，不思以正當方式賺取財物，竟為貪圖私
    利而犯本件搶奪犯行，其行為實有可議，且其於深夜騎機車
    尾隨婦女，隨機搶奪，不僅造成被害人驚恐難以平復，對社
    會治安之破壞更屬重大，惡性非輕，又其犯後極盡矯飾之能
    事，未見悔意，態度惡劣，惟參酌其係未遂犯，尚無所得及
    其犯罪之手段、目的、犯後態度等一切情狀，認檢察官求處
    有期徒刑10月，尚屬過輕，量處如主文所示之刑，以示懲儆
    。
據上論斷，應依刑事訴訟法第299 條第1 項前段，刑法第325 條
第3項、第1 項，第25條第2 項，第47條第1 項，判決如主文。
本案經檢察官林妙蓁到庭執行職務。
中    華    民    國    98    年    7     月    2    日
                  刑事第一庭    審判長法官  蔡國卿
                                      法官  王淑惠
                                      法官  張琬如
以上正本證明與原本無異。
如不服本判決應於收受送達後10日內向本院提出上訴書狀，並應
敘述具體理由；如未敘述上訴理由者，應於上訴期間屆滿後20日
內向本院補提理由書（均須按他造當事人之人數附繕本）「切勿
逕送上級法院」。
中    華    民    國    98    年    7     月    2     日
                                    書記官  劉甄庭
附錄法條：
中華民國刑法第325條
（普通搶奪罪）
意圖為自己或第三人不法之所有，而搶奪他人之動產者，處 6 月
以上 5 年以下有期徒刑。
因而致人於死者，處無期徒刑或 7 年以上有期徒刑，致重傷者，
處 3 年以上 10 年以下有期徒刑。
第 1 項之未遂犯罰之。


司法院資訊處製作；財團法人民間司法改革基金會備份。
